【裁判字號】    98,易,3406
【裁判日期】    990122
【裁判案由】    詐欺
【裁判全文】
臺灣臺北地方法院刑事判決              98年度易字第3406號
公  訴  人  臺灣臺北地方法院檢察署檢察官
被      告  乙○○
上列被告因詐欺案件，經檢察官提起公訴（98年度偵緝字第2021
、2022號），本院判決如下：
    主  文
乙○○幫助意圖為自己不法之所有，以詐術使人將本人之物交付
，處有期徒刑伍月，如易科罰金，以新臺幣壹仟元折算壹日。
    事  實
一、乙○○知悉將金融機構之存摺、金融卡及密碼提供他人使用
    ，可能遭詐騙份子作為不法使用，竟基於縱遭詐騙份子作為
    人頭帳戶供被害人匯款亦不違反其本意之未必故意，於民國
    98年2月16日補發提款卡後之不詳時間，在不詳地點，將其
    在日盛國際商業銀行股份有限公司樹林分行（下稱日盛銀行
    樹林分行，起訴書誤載為松江分行）帳號00000000000000號
    帳戶之存摺、提款卡及密碼，提供給詐騙份子，而容任該詐
    騙分子使用其帳戶。嗣該詐騙份子取得前開帳戶存摺、提款
    卡及密碼後，旋意圖為自己不法之所有，基於詐欺取財之犯
    意，為下列犯行：
    (一)於98年2月17日下午5時許，該詐騙份子假冒雅虎奇摩物網
      站客服人員，以電話向甲○○佯稱其於97年9月在網路購
      物時，因工作人員誤將付款方式勾成分期付款，須前往自
      動櫃員機配合指示取消云云，以此方式施用詐術，使甲○○陷於錯誤，於同日下午5時52分許，在臺北市士林區新
      光醫院地下3樓之新光銀行自動櫃員機，匯款新臺幣（下
      同）18,488元至前開乙○○之帳戶內。
    (二)於98年2月17日下午5時許，該詐騙份子假冒網拍公司人員
      ，以電話向丙○○佯稱其先前在網路購物時，因公司誤設
      為分期付款，須至提款機前依照指示操作，始能取消云云
      ，以此方式施用詐術，使丙○○陷於錯誤，於同日下午6
      時許，在澎湖縣馬公市○○路中興國小內之郵局自動櫃員
      機轉帳19,746元至前開乙○○之帳戶內。
    (三)於98年2月17日下午7時許，由該詐騙份子假冒網拍公司人
      員，向丁○○○之女兒佯稱其先前在網路購物時，因工作
      人員誤將付款方式勾成分期付款，需找一保證人陪同前往
      自動櫃員機匯款，以此方式施用詐術，使丁○○○陷於錯
      誤，於同日下午7時13分許，在高雄縣旗山鎮○○○路690
      號旗山郵局之自動櫃員機轉帳8,999元至前開乙○○之帳
      戶內。
    乙○○即以此方式幫助上開詐騙份子詐欺取財得逞。
二、案經甲○○、丙○○、丁○○○訴由臺北市政府警察局文山
    第一分局及中山分局報告臺灣臺北地方法院檢察署檢察官偵
    查起訴。
    理  由
甲、程序部分：
一、按被告以外之人於審判外之言詞或書面陳述，除法律有規定
    者外，不得作為證據。又被告以外之人於審判外之陳述，雖
    不符前4 條之規定，而經當事人於審判程序同意作為證據，
    法院審酌該言詞陳述或書面陳述作成時之情況，認為適當者
    ，亦得為證據，刑事訴訟法第159 條第1 項、第159 條之5
    第1 項定有明文。
二、查告訴人甲○○、丙○○、丁○○○之警詢筆錄；告訴人甲○○、丙○○、丁○○○提供之自動櫃員機轉帳明細表、日
    盛商業銀行樹林分行存款帳戶及信託帳戶相關業務往來申請
    書金融卡掛失解除明細表、IC卡申請使用狀況查詢單遺失及
    補發申請書、被告在日盛銀行樹林分行帳戶之開戶資料、歷
    史交易明細、日盛商業銀行樹林分行存款帳戶及信託帳戶相
    關業務往來申請書金融卡掛失解除明細表、IC卡申請使用狀
    況查詢單遺失及補發申請書各1份，均為被告乙○○以外之
    人於審判外之言詞及書面陳述，惟被告及檢察官於本院審理
    時同意作為證據，本院揆諸前開法條規定，並審酌前開言詞
    及書面陳述作成時之情況，認為適當，自得作為證據，合先
    敘明。
乙、實體部分：
一、訊據被告矢口否認有何幫助詐欺取財之犯行，辯稱：其之前
    曾經掉過皮包連同其上開帳戶之提款卡及身分證，所以去補
    發提款卡，但拿到補發提款卡當天下班時又遺忘在計程車裡
    ，其有去電掛失云云。經查：
    (一)被告前於93年3月22日以其名義在日盛國際商業銀行股份
      有限公司樹林分行（址設臺北縣樹林市○○路○段276號）
      開設帳號00000000000000號帳戶，於98年2月16日臨櫃掛
      失並補發提款卡，嗣真實姓名年籍不詳之詐騙份子假冒網
      拍公司之人員，分別於98年2月17日下午5時許、98年2月
      17 日下午5時許、98年2月17日下午7時許，以電話向甲○○、丙○○、丁○○○之女兒佯稱其先前網路購物時，因
      工作人員誤將付款方式勾成分期付款，須前往自動櫃員機
      配合指示取消云云，以此方式施用詐術，使甲○○、丙○○、丁○○○均陷於錯誤，甲○○於同日下午5時52分許
      ，在臺北市士林區新光醫院地下3樓之新光銀行自動櫃員
      機，匯款新臺幣（下同）18,488元至前開乙○○之帳戶內
      、丙○○於同日下午6時許，在澎湖縣馬公市○○路中興
      國小內之郵局自動櫃員機轉帳19,746元至前開乙○○之帳
      戶內、丁○○○於同日下午7時13分許，在高雄縣旗山鎮
      ○○○路690號旗山郵局之自動櫃員機轉帳8,999元至前開
      乙○○之帳戶內，於匯入後均旋經提領，被告迄98年2月
      18 日下午8時36分以電話掛失上開帳戶提款卡之事實，業
      據被害人甲○○、丙○○、丁○○○於警詢指述明確，並
      有告訴人甲○○、丙○○、丁○○○提供之自動櫃員機轉
      帳明細表、日盛商業銀行樹林分行存款帳戶及信託帳戶相
      關業務往來申請書金融卡掛失解除明細表、IC卡申請使用
      狀況查詢單遺失及補發申請書、被告在日盛銀行樹林分行
      帳戶之開戶資料、歷史交易明細、日盛商業銀行樹林分行
      存款帳戶及信託帳戶相關業務往來申請書金融卡掛失解除
      明細表、IC卡申請使用狀況查詢單遺失及補發申請書各1
      份在卷可考，復為被告所供承在卷，可以認定。
    (二)被告辯解的情節難以採信：
      1.被告就其帳戶何以遭詐騙份子使用，其於98年9月14日
        檢察官訊問時辯解其剛辦完帳號密碼，隔天下班時就掉
        了，被告隔天就打電話去掛失（98年度偵緝字第2021號
        卷第11頁）；於98年12月21日本院準備程序時辯稱：其
        先前掉過皮包，去補發提款卡，剛辦好但還沒有改密碼
        ，把提款卡、存摺及密碼資料放在一起，坐計程車時連
        同身分證遺失，有去警察局，但警察局說不要三聯單，
        叫被告去掛遺失（本院卷第16頁）等語。至本院99年1
        月8日審理時則供稱：存摺及提款卡都掉了，不知道存
        摺要掛遺失，所以只有打電話將提款卡掛遺失，98年2
        月16日至日盛銀行樹林分行取得補發的提款卡後連同密
        碼資料放在一個牛皮紙袋裡，帶著先去臺北市○○○路
        朋友家打牌，晚上7時才去臺北市○○○路上班，上班
        時間晚上8時至隔日凌晨3、4時才下班，下班時帶著牛
        皮紙袋搭計程車，遺忘在計程車上，隔天醒來才發現（
        本院卷第39至40頁）等語。
      2.而由被告上開辯解之情節觀之，被告住所及居所均在臺
        北縣樹林市，其既然於98年2月16日至位在臺北縣樹林
        市○○路○段276號之日盛銀行樹林分行臨櫃掛失及補辦
        提款卡後，辦畢時間至少在下午3時30分銀行營業時間
        結束之前，被告卻不先把存摺、提款卡等物帶回家中放
        置，而是放在牛皮紙袋裡，特地帶到臺北市○○○路友
        人家中打牌到下午7點多，再帶著去臺北市○○○路上
        班地點，待翌日上午3、4時下班後再帶回臺北縣樹林市
        之住處，這樣的情節實在令人難以想像。再者，被告既
        然會特地到銀行去掛失並補辦提款卡，顯現該帳戶對被
        告應該有重要性，或是需要使用該帳戶，而被告卻單獨
        將存摺、提款卡及密碼資料置入牛皮紙袋，而非放入隨
        身包包以方便攜帶，甚至在其先前遺失皮包等物未久，
        即「粗心大意」地「再度遺失」該牛皮紙袋裡之存摺、
        提款卡及密碼資料，亦與常情相違。何況，被告既然在
        98年2月17日凌晨3、4時下班後回家睡覺「醒來」時發
        覺存摺、提款卡與密碼等資料「已經遺失」，卻遲至翌
        日98年2月18日下午8時36分，也就是本案3名告訴人已
        經都被騙將錢匯入被告帳戶內，也都被提領一空後，被
        告才在發覺後相隔1天以上去電掛失，這樣的情節，也
        讓人難以理解。
      3.此外，詐騙份子為了騙取被害人之信任，往往撥打很多
        通電話才有詐騙成功之可能，而能確保詐得之金錢，正
        是詐騙份子之目的所在。因而詐騙份子多會在確定所使
        用之帳戶係「安全」的情況下，才會指示被害人將金錢
        匯入，再迅速提領一空。如果所使用之帳戶係他人失竊
        之帳戶，則很可能忽然遭到凍結，或使用之提款卡突然
        被止付，以致無法獲取、確保詐得的金額，白費心機，
        實在是難以想像詐騙份子會甘冒這樣的風險。
      4.更何況，被告也發生在所有人頭帳戶案件一致的情況─
        一旦被告「帶著剛補發之提款卡、存摺等物」，就會恰
        巧「不見」，且詐騙份子就會「剛巧」取得「恰好寫有
        密碼的提款卡等物」，而把這個可以使用的帳戶拿來騙
        人。
      5.基於上述不合理之處，可見被告辯解之「遺失的存摺、
        提款卡被詐騙份子拿去騙人」云云之情節，並不可信。
        而應係基於其意願，將其提款卡等物提供他人使用。
    (三)再衡以在現今社會，開戶並非難事，即便信用不佳者也可
      以很簡便手續地申辦自己的戶頭，何以需要大費周章向他
      人或借或買或租帳戶使用，即令人起疑，何況在現今媒體
      一再報導詐騙份子橫行及人頭帳戶充斥之狀況下，更是難
      以想像，是被告所辯與常情相違，均不足採。從而被告應
      可預見其提供之上開帳戶將被拿來從事財產犯罪之用，而
      不違反其本意地仍將上開帳戶提供予不詳姓名年籍之詐騙
      份子，係出於幫助犯意，而為幫助詐欺犯行，可以認定。
    (四)綜上，本件事證明確，被告幫助詐欺犯行堪以認定，應依
      法論科。
二、論罪科刑之理由：
    (一)核被告所為，係犯刑法第30條第1項幫助同法第339條第1
      項詐欺取財罪。
    (二)被告以幫助之意思參與實施犯罪構成要件以外之行為，應
      論以幫助犯，並按正犯之刑減輕之。
    (三)被告以一提供帳戶之行為，使詐騙份子得以詐騙3名被害
      人，係以一行為觸犯數罪名，為想像競合犯，應從一重之
      幫助詐欺取財罪處斷。
    (四)爰審酌被告並無前科，有臺灣高等法院被告前案紀錄表1
      份在卷可稽，竟將帳戶提供詐騙份子詐騙之用，致無辜之
      被害人上當受騙，受有損失，及犯後矢口否認，未見悔意
      ，態度不佳等犯罪之動機、目的、手段及造成之損害等一
      切情狀，量處如主文所示之刑，並諭知易科罰金之折算標
      準。至公訴人求處有期徒刑1年部分，本院衡酌被告上開
      犯罪情狀及告訴人所受損害，認上開所請尚屬過重，附此
      說明。
三、據上論斷，依刑事訴訟法第299 條第1 項前段，刑法第30條
    、第339條第1項、第55條、第41條第1項前段，刑法施行法
    第1條之1，判決如主文。
本案經檢察官徐則賢到庭執行職務。
中    華    民    國    99    年    1     月    22    日
                  刑事第十三庭  審判長法  官  許泰誠
                                      法  官  林瑋桓
                                      法  官  李貞瑩
以上正本證明與原本無異。
如不服本判決應於收受送達後10日內向本院提出上訴書狀，並應
敘述具體理由；其未敘述上訴理由者，應於上訴期間屆滿後20日
內向本院補提理由書（均須按他造當事人之人數附繕）「切勿逕
送上級法院」。
                                      書記官  陳鳳瀴
中    華    民    國    99    年    1     月    22    日
附錄本案論罪科刑法條全文
中華民國刑法第339條（普通詐欺罪）
意圖為自己或第三人不法之所有，以詐術使人將本人或第三人之
物交付者，處 5 年以下有期徒刑、拘役或科或併科 1 千元以下
罰金。
以前項方法得財產上不法之利益或使第三人得之者，亦同。
前二項之未遂犯罰之。

司法院資訊處製作；財團法人民間司法改革基金會備份。
